最　高　行　政　法　院　判　決
　　　　　　　　　　　　　94年度判字第00275號
上　訴　人　甲○○
被 上訴 人　勞工保險局
代　表　人　史　哲
上列當事人間因勞保事件，上訴人對於中華民國92年9月16日臺
北高等行政法院91年度訴字第3115號判決，提起上訴。本院判決
如下：
　　主  文
原判決廢棄，發回臺北高等行政法院。
　　理  由
一、按「能獨立以法律行為負擔義務者，有訴訟能力。」行政訴
    訟法第27條第1項定有明文。又因受禁治產宣告之人為無行
    為能力之人，故受禁治產宣告之人為訴訟當事人時，應由其
    監護人即法定代理人為訴訟行為。次按「被保險人因普通傷
    害或罹患普通疾病，經治療終止後，如身體遺存障害，適合
    殘廢給付標準表規定之項目，並經保險人自設或特約醫院診
    斷為永久殘廢者，得按其平均月投保薪資，依同表規定之殘
    廢等級及給付標準，一次請領殘廢補助費．．．。被保險人
    領取普通傷病給付期滿，或其所患普通傷病經治療1年以上
    尚未痊癒，如身體遺存障害，適合殘廢給付標準表規定之項
    目，並經保險人自設或特約醫院診斷為永不能復原者，得比
    照前項規定辦理。」、「被保險人因職業傷害或罹患職業病
    ，經治療終止後，如身體遺存障害，適合殘廢給付標準表規
    定之項目，並經保險人自設或特約醫院診斷為永久不能復原
    者，依同表規定之殘廢等級及給付標準，增給50%，一次請
    領殘廢補償費。被保險人領取職業傷病給付期滿，尚未痊癒
    ，如身體遺存障害，適合殘廢給付標準表規定之項目，並經
    保險人自設或特約醫院診斷為永不能復原者，得比照前項規
    定辦理。」勞工保險條例第53條、第54條分別定有明文。依
    該規定僅被保險人始有請領殘廢給付之請求權。且受禁治產
    宣告之人與其法定代理人係不同之法律主體，自不得直接以
    法定代理人本人名義起訴，為受禁治產宣告之人主張請領殘
    廢給付。
二、本件合力精密電子股份有限公司被保險人甘美玲（即上訴人
    之女）以於民國（下同）87年6月22日下班上夜校途中發生
    車禍，致頭部外傷合併四肢功能障礙、智力受損，甘美玲為
    此申請職業傷害殘廢給付。案經被上訴人審查，認其殘廢程
    度符合勞工保險條例第53條附表即勞工保險殘廢給付標準表
    第6項第二等級，乃核定按該等級發給1,500日職業傷害殘廢
    給付。甘美玲不服，由其監護人高圓盛為代理人申請審議 (
    參見勞工保險監理委員會卷附90年9月4日收件申請書)，審
    議機關以甘美玲經法院宣告為禁治產人，逕改列其監護人即
    上訴人為聲請人而審定駁回，上訴人遂以自己名義循序提起
    本件行政訴訟。查本件被保險人為甘美玲，亦為保險給付請
    求權人，其最初以甘美玲名義向被上訴人請領殘廢給付及向
    審議機關聲請審議，均無不合，嗣審議機關以甘女為禁治產
    人而逕改以上訴人為聲請人作成審定書，即有未合，訴願決
    定未查亦逕以上訴人為訴願人而為決定。上訴人提起本件訴
    訟時，原審自應依職權詳加闡明上訴人之真意，上訴人究係
    以自己名義提起本件訴訟，或係代理其女兒提起訴訟，而僅
    因審定書及訴願決定書之記載始以自己名義起訴，如上訴人
    真意係以自己名義請求保護，則顯欠缺當事人適格。如其真
    意在於代其女提起訴訟，則應命其補正起訴狀後再為實體審
    理。原審疏未妥適行使闡明權，逕對非被保險人之上訴人為
    實體上有無理由之判決，自有未洽。上訴意旨雖未就此加以
    指摘，惟法院應依職權妥為行使闡明權，原審未能妥為行之
    ，致使本案訴訟主體不明，仍應認本件上訴為有理由。爰將
    原判決予以廢棄，並發回原法院補正程序上之瑕疵後，另為
    適法之裁判。
三、據上論結，本件上訴為有理由，依行政訴訟法第256條第1項
    、第260條第1項，判決如主文。
中    華    民    國    94    年    2     月   24     日
                  第一庭審判長法  官　黃　綠　星
                              法  官  陳　秀　美
                              法  官　蔡　進　田
                              法  官　黃　璽　君
                              法  官　廖　宏　明
以  上  正  本  證  明  與  原  本  無  異
中    華    民    國    94    年    2    月    25     日
　　　　　　　　　　　　　　　書記官　彭　秀　玲
